臺灣臺南地方法院刑事判決　　　　　　　　　　　　　九十一年度訴字第九一三號
　　公　訴　人　臺灣台南地方法院檢察署檢察官
　　被　　　告　丙○○
　　指定辯護人　本院公設辯護人甲○○
右列被告因準強盜案件，經檢察官提起公訴（九十一年度偵字第七二五六號），本院
判決如左：
    主  文
丙○○竊盜未遂，因脫免逮捕，而當場施以強暴，累犯，處有期徒刑貳年捌月。
    事  實
一、丙○○於民國八十四年間因違反肅清煙毒條例案件，經本院判處有期徒刑三年十
    月，甫於九十年二月十日因縮短刑期執行完畢；又於八十七年間因賭博案件，經
    本院以八十七年南簡字第一五五號判處罰金二千元，於八十七年七月二十八日因
    繳清罰金而執行完畢。惟仍不知悔改，因需錢購買毒品供以吸食，竟意圖為自己
    不法之所有，於九十一年七月十三日上午十時許，在台南市○區○○路三六五號
    「桂安加油站」，在加油站之工作人員目視之下，徒手竊取置放於該加油站內第
    三島上加油機之盤子暨其上之銅板共新臺幣（下同）八百五十元，欲逃離之際，
    為乙○○及丁○○當場呼喊並追趕，乙○○並於丙○○未及離開桂安加油站之時
    即抓住其衣領，並與丁○○共同抓住丙○○之雙手，致丙○○手中之上開盤子及
    硬幣散落一地而竊盜未遂，嗣丙○○見據報到場之員警，為圖脫免逮捕，竟張口
    咬乙○○，當場施以強暴，幸乙○○閃躲得宜而未受傷，丙○○旋經到場之警察
    當場逮捕。
二、案經台南市警察局第四分局報請台灣台南地方法院檢察署檢察官偵查起訴。
    理  由
一、訊據被告對於右揭時地竊取盤子暨其上八百五十元銅板之事實坦承不諱，惟否認
    有何脫免逮捕而施強暴之行為，辯稱：沒有咬乙○○，只是轉頭要她把手放開，
    想要掙脫，沒有傷害之意云云。惟查：
(一)被告右開竊盜犯行，業據其於偵查及本院調查、審理中均供認不諱（見九十一年七
  月十三日、同年八月一日偵訊筆錄及本院九十一年九月十八日、同年十月十四日審
  理筆錄），核與證人即桂安加油站之員工乙○○、丁○○迭於警訊、偵查及本院審
  理中之證述相符，復有贓物認領保管單一紙附卷可資佐證，足徵被告右開自白與事
  實相符，堪予採信。
(二)次查，被告於偵查中自承：為了脫逃，有張口作勢欲咬乙○○之行為等語（見九十
  一年七月十三日、同年八月一日偵訊筆錄）；核與證人即乙○○於警訊、偵查中及
  本院審理時均結證稱：我怕被告跑掉，就抓住他的衣領，他張開嘴巴要咬我，因為
  我閃開，所以沒咬到等語（見九十一年九月十三日警訊筆錄、九十一年八月一日偵
  訊筆錄；本院九十一年十月十四日審理筆錄）；證人即丁○○於本院審理時結證稱
  ：被告有張嘴要咬乙○○之動作等語（見九十一年八月一日偵訊筆錄；本院九十一
  年十月十四日審理筆錄）相符，又證人與被告並無嫌怨，要無設詞誣陷之理，其等
  之證詞應堪採信。是被告竊盜既遂後，為脫免逮捕，有張口咬被害人乙○○，當場
  施以強暴之犯行，應堪認定，伊右揭辯詞，顯係事後卸責之詞，委無足取。
二、按竊盜罪既遂與未遂之區別，應以所竊之物已否移入自己實力支配之下為標準。
    又遭竊標的物是否已置於行竊者之『實力支配』狀態，應視行竊者行竊之方式、
    標的物原支配管領人對於現場之控制狀況等情狀，綜合判斷之，非可謂遭竊之標
    的物一經移轉於行竊者之手中，即謂該標的物已置於其『實力支配』之狀態。查
    ，被告自承：硬幣放在盤子上，伊拿了盤子正要走，走了五、六步，還沒離開加
    油站，就被他們抓到了等語（見本院九十一年九月十八日訊問筆錄），證人乙○○於警訊及本院審理中均證稱：我們早就注意到被告，在遠處觀察他，他在我們
    的目視下，在第三島的加油機那邊，拿走那些十元的硬幣，我看到後就大叫，同
    事都幫忙抓等語（見九十一年九月十三日警訊筆錄、九十一年十月十四日審理筆
    錄），是被告行竊之過程，均為該加油站員工（即該盤子及銅板之管理者）監視
    中，並於發覺時旋即在加油站內捕獲被告，顯然該盤子及銅板均未離開被害人之
    實力掌控範圍，換言之，該盤子及硬幣即尚未處於被告之實力支配狀態，其竊盜
    行為尚屬未遂。公訴意旨認被告所為係犯竊盜既遂罪，顯有誤認，併此敘明。
三、次按準強盜罪之成立，以行為人實施竊盜或搶奪行為後，為防護贓物、脫免逮捕
    或湮滅罪證，而當場對於被害人或追躡之第三人，當場施以強暴或足令人心生畏
    佈之脅迫行為，即足當之，至該行為人之強暴或脅迫行為究係出於主動、被動，
    或該強暴、脅迫行為是否達致使不能抗拒程度，均在所不論。又按刑法準強盜罪
    ，係以竊盜或搶奪為前提，在脫免逮捕之情形，其竊盜或搶奪既遂者，即以強盜
    既遂論，如竊盜或搶奪為未遂，即以強盜未遂論。本件被告著手竊取他人財物未
    遂，為人發覺後，為脫免逮捕，而當場加諸乙○○強暴手段之行為係犯刑法第三
    百二十九條之準強盜罪，以同法第三百二十八條第一項、第四項之強盜未遂論處
    。被告有如事實欄所載之前案科刑及執行紀錄，有卷附台灣高等法院被告全國前
    案紀錄表可按，其受有期徒刑之執行完畢，五年以內再犯有期徒刑以上之罪，為
    累犯，應依刑法第四十七條之規定就準強盜罪部分加重其刑。又被告雖已著手竊
    盜行為之實施，惟其犯罪尚屬未遂，已如前述，爰依刑法第二十六條前段之規定
    ，按既遂犯之刑度減輕其刑，並依法先加後減。爰審酌被告正值壯年，卻不思進
    取，有肅清煙毒條例及賭博前科，僅因缺錢購買毒品，即竊取他人財物，破壞社
    會治安，惟僅竊取八百五十元，價值非鉅，且未得手，並因當場警逮捕而歸還被
    害人，未致被害人遭受損失，且伊係因竊行遭人發現，一時情急，施加暴力於人
    ，惟施暴手段甚輕，迄未造成任何傷害，犯罪後已知所悔改等一切情狀，量處如
    主文所示之刑，以示懲儆。
據上論斷，應依刑事訴訟法第二百九十九條第一項前段，刑法第三百二十八條第一項
、第四項、第三百二十九條、第四十七條、第二十六條前段，判決如主文。中
中    華      民      國    九十一    年      十      月    二十八    日
                                臺灣臺南地方法院刑事第六庭
                                          法  官  莊玉熙
右正本證明與原本無異。
如不服本判決，應於判決送達後十日內，向本院提出上訴狀。
                                          書記官  黃傳鈞
中    華      民      國    九十一    年      十      月    二十九    日
附錄本案論罪科刑法條全文：
刑法第三百二十條第一項、第三項：
  意圖為自己或第三人不法之所有，而竊取他人之動產者，為竊盜罪，處五年以下有
  期徒刑、拘役或五百元以下罰金。
  前二項之未遂犯罰之。
刑法第三百二十八條第一項、第四項：
  意圖為自己或第三人不法之所有，以強暴、脅迫、藥劑、催眠術或他法，
  至使不能抗拒，而取他人之物或使其交付者，為強盜罪，處五年以上有期
  徒刑。
  第一項及第二項之未遂犯罰之。
刑法第三百二十九條：
  竊盜或搶奪，因防護贓物、脫免逮捕或湮滅罪證，而當場施以強暴脅迫者，以強盜
  論。
